【裁判字號】    90,易,2234
【裁判日期】    900719
【裁判案由】    違反動產擔保交易法
【裁判全文】
臺灣高雄地方法院刑事判決                          九十年度易字第二二三四號
    公  訴  人  臺灣高雄地方法院檢察署檢察官
    被      告  甲○○
右列被告因違反動產擔保交易法案件，經檢察官提起公訴（九十年度偵字第六二三四
號），本院判決如左：
    主  文
甲○○無罪。
    理  由
一、公訴意旨略以：被告甲○○於民國（以下同）八十九年七月十二日，以動產擔保
    交易附條件買賣之方式，向乙○○○股份有限公司（以下簡稱匯豐公司）購買六
    Ｋ─九九四九號自用小客車乙輛，為動產擔保交易之債務人。約定總價金新台幣
    七十六萬六千八百六十元，分三十六期給付，每月一期，每期付款一萬九千六百
    三十五元，標的物存放地點為高雄縣林園鄉○○○路三十九巷一弄三號。在價金
    未付清之前，標的物所有權仍屬於出賣人所有，買受人僅得依約占有使用，不得
    任意遷移或為其他處分。乃甲○○在取得標的物之後，僅付款四期，即拒不付款
    ，且意圖為自己不法之利益，將該標的物遷移逃匿不知去向，致出賣人追索無著
    受有損害，因認被告涉有動產擔保交易法第三十八條之罪嫌等語。
二、按犯罪事實應依證據認定之，無證據不得推定其犯罪事實；不能證明被告犯罪者
    ，應諭知無罪之判決，刑事訴訟法第一百五十四條、第三百零一條第一項分別定
    有明文。次按動產擔保交易法第三十八條意圖不法之利益，將標的物遷移，致生
    損害於債權人罪之成立，除在客觀上有將標的物遷移及致生損害於債權人之行為
    外，行為人之主觀上尚須具有意圖不法利益之犯意，始足當之，此觀該條規定甚
    明，故動產擔保交易之債務人如在主觀上並無何不法利益之認識，縱其客觀行為
    上有使交易標的物遷移並生損害於債權人之行為，亦僅產生民事上債務不履行等
    法律責任，尚無足構成動產擔保交易法第三十八條所規定之罪。
三、訊之被告甲○○對於與告訴人匯豐公司就上開自用小客車訂立附條件買賣契約固
    不諱言，惟堅決否認有何不法之利益，辯稱上開自用小客車係伊以其名義購買，
    然實際上交車後均由伊兒子陳瑞慶在使用，當時訂約時伊住在高雄縣林園鄉○○
    街一六八號四樓，惟因戶籍在高雄縣林園鄉○○○路三九巷一弄三號，故告訴人
    公司職員要求附條件買賣契約上載明標的物存放地點為高雄縣林園鄉○○○路三
    十九巷一弄三號，而車子平日均由伊兒子使用，不知伊兒子將車子如何處理等語
    。經查，公訴意旨認被告甲○○涉有上開動產擔保交易法第三十八條犯行，無非
    以告訴人匯豐公司代理人陳啟新於偵查中之指訴及所提出之附條件買賣契約書為
    其依據，然本件被告甲○○並不識字亦不會開車，僅係出具名義向告訴人公司購
    買上開自用小客車，實際上交車後車子均由其兒子陳瑞慶在使用等情，業據證人
    即被告之子陳瑞慶於審理中證述明確（見本院九十年七月十日審判筆錄），且觀
    之本件附條件買賣契約書被告僅在上蓋指印及印章而並未簽名亦可佐證，依此被
    告僅為名義上之附條件買賣契約之債務人，則其在民事上固有給付買賣價金之義
    務，惟其既在告訴人公司交車後即將車子交由其子即證人陳瑞慶使用，且尚支付
    價金至第四期，而事後亦不知該車遭陳瑞慶之友人取走抵債，自難認其有何不法
    利益之主觀意圖，此外，復查無其他證據足資證明被告有何告訴人所指訴之犯行
    ，被告犯罪尚屬不能證明，核之上開規定，自應諭知無罪之判決。
據上論斷，應依刑事訴訟法第三百零一條第一項，判決如主文。
中    華    民    國      九十      年      七      月      十九        日
                                  臺灣高雄地方法院刑事庭
                                      法  官    林 俊 寬
右正本證明與原本無異。
如不服本判決，應於判決送達後十日內，向本院提出上訴狀。
                                      書記官    李 文 廣
中    華    民    國      九十      年      七      月      十九        日


司法院資訊處製作；財團法人民間司法改革基金會備份。
